臺灣板橋地方法院民事判決　　　　　　 100年度勞訴字第34號
原　　　告　陳建霖
訴訟代理人　游勝韃律師
被　　　告　台北縣板橋市板橋國民小學
法定代理人　姚素蓮
訴訟代理人　曾肇基
　　　　　　李建隆
上列當事人間請求確認僱傭關係存在事件，經本院於民國100年6
月27日言詞辯論終結，判決如下：
    主  文
原告之訴駁回。
訴訟費用由原告負擔。
    事實及理由
一、原告主張：原告自民國89年起受僱被告學校，擔任警衛工作
    ，期間均克盡職守。詎因原告對其提起給付加班費等事件之
    民事訴訟，被告竟於99年10月4日發函給原告，藉口原告表
    現不佳，無法勝任工作，依勞動基準法（下稱勞基法）第11
    條第1項第5款規定，於99年10月31日資遣原告。惟被告所資
    遣原告之事由均非事實，99年6月、7月督導紀錄表上警衛簽
    名並非原告筆跡，被告此舉，顯係對原告請求給付加班費等
    ，惱羞成怒，藉故資遣原告。即本件被告所為終止意思表示
    ，不合於勞基法第11條第1項第5款規定，兩造間僱傭關係應
    繼續存在，爰提起本件確認之訴等情。併為聲明：確認原告
    與被告間僱傭關係存在。
二、被告抗辯：原告在職期間無法確實達成工作要求，致使校園
    安全時有危殆，如97年4月20日下午4時啟智班知動教室發生
    火警，原告執勤期間竟不在現場，係由家長報警處理。98年
    1月7日10時55分，普通教室與電腦教室共17間電腦設備失竊
    。原告甚擅離職守，呼使其友人至工作場所，而經被告依管
    理規則予以曉諭，原告仍不知悔改。被告方於99年10月4日
    以原告違反被告學校「警衛及臨時人員工作規則」第12條第
    1項第6款、第8款，臨時僱工契約書第7條規定，依勞基法第
    11條第1項第5款規定，終止兩造間僱傭契約關係。即原告未
    能善盡職守事實如下：(1)99年6月22日早上7時世久公司吊車
    進入校園吊鋼筋，未能善盡職責制止，影響學生上學。(2)99
    年6月25日早上10時，未徹底執行校園車輛管制，無學校通
    行證機車擅入校園，造成停車區紊亂，且將自己之機車停放
    於非停車區，未能以身作則。(3)99年6月23日下午15時50分
    放學時段世久公司吊車進入校園吊鋼筋，造成家長與承商口
    角衝突，未通知主管前往處理，袖手旁觀。(4)99年6月27日
    上午11時抽查出勤情形，並未依規定簽到。(5)7月書寫簡略
    、未能詳實記載，督導多次依然如故。7月30日8時25分事務
    組長督導其工作日誌應書寫詳實，原告不服督導，辱罵事務
    組長「他媽的，有這種長官」。(6)99年8月10日8時20分群組
    教室施工，請劉朝賜前往警衛室告知，開幼稚園旁2扇鐵門
    ，遲至9時尚未前往，經事務組長打電話至警衛室再次告知
    ，才前往開門。(7)99年8月21日時上午8時10分通知應打開第
    5及8棟所有通道鐵門，但9時與承商前往施作時，發現8棟1
    樓未開，再次打電話至警衛室通知前來開門。(8)99年8 月26
    日再三交代不要打開北門街之通學步道大門，結果依然把門
    打開。(9)99年9 月24日上午7 時50分胡文君反應原告不願將
    報紙去總務處。另99年10月21日下午1 時25分工地車輛停放
    在學生走道，未能善盡執勤工作。即原告上述事實，已符合
    勞基法第11條第1 項第5 款事由，兩造間僱傭契約關係已經
    被告合法終止而不存在等情。併為答辯聲明：原告之訴駁回
    。
三、兩造不爭執之事項：
  (一)原告自89年起即受僱於被告學校，擔任警衛工作。
  (二)被告於99年10月4日以北縣板國總字第0990005198號函通知
    原告，以原告違反被告學校「警衛及臨時人員工作規則」第
    12條第1項第6款、第8款，臨時僱工契約書第7條規定，依勞
    基法第11條第1項第5款規定於99年10月31日終止兩造間僱傭
    契約關係。其終止函內容略以：
    原告99年7月至9月督導考核表現如下：
    (1)6月22日早上7時，世久公司吊車進入校園吊鋼筋，未能善
      盡職責制止，影響學生上學。
    (2)6月25日早上10時，未能徹底執行校園車輛管制，無學校
      通行證機車擅入校園，造成停車區紊亂，且將自己機車停
      放於非停車區，未能以身作則。
    (3)6月23日下午3時50分放學時段世久公司吊車進入校園內吊
      鋼筋，造成家長與承商口角衝突，未通知主管前往處理，
      袖手旁觀。
    (4)6月27日上午11時抽查出勤情形，並未依規定簽到。
    (5)7月書寫簡，未能詳實記載，督導多次依然如故。7月30日
      8時25分事務組長督導其工作日誌應書寫詳實，原告不服
      督導，辱罵事務組長「他媽的，有這種長官」，有胡文君
      及賴敏華為證。
    (6)8月10日8時20分群組教室施工，請劉朝賜前往警衛室告知
      ，開幼稚園旁2扇鐵門，遲至9時尚未前往，經事務組長打
      電話至警衛室再次告知，才前往開門。
    (7)8月21日時上午8時10分通知應打開第5及8棟所有通道鐵門
      ，但9時與承商前往施作時，發現8棟1樓未開，再次打電
      話至警衛室通知前來開門。
    (8)8月26日再三交代不要打開北門街之通學步道大門，結果
      依然把門打開。
    (9)9月24日上午7時50分胡文君反應原告不願將報紙送去總務
      處。
    ，並有被告學校函1份（詳原證2）。
  (三)(1)99年6月22日早上7時，原告執勤時，確有讓世久公司吊車
      進入校園吊鋼筋，並未制止。
    (2)99年6月25日早上10時，原告確有將自己機車停放於非停
      車區。
    (3)99年8月10日8時20分群組教室施工，請劉朝賜前往警衛室
      告知原告，開幼稚園旁2扇鐵門，原告遲至9時尚未前往，
      經事務組長打電話至警衛室再次告知，才前往開門。
    (4)99年8月21日時上午8時10分通知原告應打開第5及8棟所有
      通道鐵門，但9時與承商前往施作時，發現8棟1樓未開，
      再次打電話至警衛室通知原告前來開門。
    (5)8月26日原告確曾打開北門街之通學步道大門一次。
    (6)9月24日上午7時50分原告確未將報紙送去總務處。送報紙
      至總務處屬原告職務範圍。
四、查本件除被告曾以99年10月4日以北縣板國總字第099000519
    8號函（即原證2）通知原告為終止系爭僱傭契約之意思表示
    外，兩造就系爭僱傭契約關係既均未再為任何終止意思表示
    。系爭僱傭契約是否存在所應審究者，自應限於前開通知函
    內所載9項事由是否該當於勞基法第11條第1項第5款構成要
    件，先此敘明。即被告逾通知函以外其餘抗辯事項，因與系
    爭僱傭關係存否無關，而與本院判決之結果無涉，該部分自
    無庸論列說明。
  (一)茲就前開終止函所列事項臚列說明於下：
    (1)原告對於99年6月22日早上7時，原告執勤時，確有讓世久
      公司吊車進入校園吊鋼筋，並未制止等情，未有爭執。僅
      以：其有負責站立指揮並注意學生及人員安全，實不影響
      學生上學等語為辯。經依被告聲請傳訊證人張保君，到庭
      證稱：伊與原告均係是負責學校警衛工作，施工之初並沒
      有規定包商不可以在8點將車子開進來，後來開始將物品
      （鋼筋、水泥等）運入就規定不可以在8點以前進入，警
      衛都有受告知這些規定等語。即本院審酌結果，認99年6
      月22日早上7時施工進度既達吊鋼筋，該時期應屬證人張
      保君所稱「學校已明確規範包商不得於8點前進入校園施
      工」時期。又學校規定8點以前（學生上學時間）不得讓
      包商工程車進入校園，乃基於校園安全總體考量。原告逕
      為違背，單執其有站立指揮並注意學生及人員安全為由，
      主張並未影響學生上學，即無怠忽職守云云，並無可採。
      惟此上學時間放任工程車進入施工情況，僅發生1次，之
      後未再發生等情，則據證人李密勳（被告學校老師，負責
      學生進出之安全維護），到庭證述屬實。
    (2)原告對於99年6月25日早上10時，原告確有將自己機車停
      放於非停車區等情，未有爭執。先稱：因其車位遭板橋分
      局員警之機車占用，才未停放於停車區等語（詳本院100
      年5月2日言詞辯論筆錄）。經被告抗辯：早上7時至7點半
      才會有員警到校門口協助指揮交通，10點不可能有員警之
      機車停放等語後。原告又改稱：有老師未拿到通行證，才
      將自己車位讓給老師，並未紊亂停車等語（詳100年5月18
      日準備書狀）。前後主張已有相歧，而有可議。加以，原
      告並未提出證據以佐其確有正當理由未依規定停車，經本
      院調查結果，認被告抗辯：原告於99年6月25日上午10時
      未以身作則將自己機車停放於非停車區，造成停車區紊亂
      等情，應屬實在。
    (3)被告抗辯：99年6月23日下午3時50分放學時段世久公司吊
      車進入校園內吊鋼筋，造成家長與承商口角衝突，原告未
      通知主管前往處理，袖手旁觀等情。為原告則否認99年6
      月23日曾發生衝突事件，此部分自應由被告就前開利己主
      張負舉證之責。經依被告聲請傳訊證人薛昱詮（被告學校
      生教組長）到庭證稱：（99年6月23日放學的時候世久公
      司的吊車進入校園吊鋼筋有無發生過家長與承包商發生衝
      突？）我們放學的時候下午4點鐘，家長會在前門接學生
      ，家長發現有吊車在前門作業，有家長在前門發現，家長
      與承包商發生爭吵，我們是去巡視的時候發現有人在爭吵
      ，我先過去瞭解現場情況，我有跟原告講為什麼這個時間
      會有吊車在，原告跟我說他要在這裡我也沒辦法，我們有
      跟廠商約束在學生上下學時間點不可以有車子在那作業，
      我們請警衛去做處理，我當下請吊車停止作業，請工人在
      旁邊負責指揮。這次事件也是他同意吊車進入校園，有過
      失。我有打電話請事務組處理，事務組約在4時左右出現
      在現場等語。即由證人薛昱詮證詞可知，99年6月23日放
      學時，校門口確有發生家長與包商之口角爭執。原告於近
      放學時間，基於職責衡情既應在校門附近巡狩，竟未對校
      門口發生口角衝突加以防免或因其情事無法防免而迅速通
      報，難謂並無疏失。即由證人薛昱詮係透過其他家長及巡
      視時知悉此事，並加以處理等情可認，原告確有被告所抗
      辯：未盡通報之責之疏失。
    (4)被告抗辯：經被告於99年6月27日上午11時抽查出勤情形
      ，原告並未依規定簽到等情，業據提出被告學校警衛及臨
      時人員督導紀錄表（99年6月）及99年1月至6月份簽到簿
      為佐。經查，前開督導紀錄表固為被告單方製作之文書，
      並不得逕執為原告即具有督導紀錄表所載情事之佐。惟觀
      諸被告提出原告99年上半年度簽到簿（詳被證19），則確
      有原告未依規定每日簽到、簽退之註記。原告既未爭執警
      衛每日均應簽到、簽退等情（此部分並據證人張保君證述
      屬實），復就其主張：因被告於簽到簿中夾放離職單，原
      告始未簽到之其有正當理由未依規定簽到、簽退等情，未
      提出任何證據以供本院審酌，是經本院調查結果，認被告
      前開抗辯，應可採信。
    (5)被告抗辯：原告於7月書寫簡略，未能詳實記載，督導多
      次依然如故。7月30日8時25分事務組長督導其工作日誌應
      書寫詳實，原告不服督導，辱罵事務組長「他媽的，有這
      種長官」等語，既為原告所否認，自應由被告就前開利己
      事實負舉證之責。關於被告抗辯：原告於99年7月書寫簡
      略，未能詳實記載，督導多次依然如故等情。固據提出被
      告學校警衛及臨時人員督導紀錄表（99年7月）為佐。惟
      前開督導紀錄表承前述為被告單方製作之文書，本不得逕
      執為原告即具有督導紀錄表所載情事之佐，此部分並與原
      告是否簽名於其上無直接關聯（即縱其上原告之簽名為真
      正，亦僅得證明原告知悉此內容，與內容即屬真實間，尚
      屬有間，是被告聲請鑑定原告簽名筆跡為真正一節，核無
      必要，附此敘明。）。而被告就前開部分，未再提出其餘
      證據以供本審酌，經本院調查結果，被告前開抗辯，尚難
      採信。再關於被告抗辯：99年7月30日原告不服督導出言
      辱罵長官一節。經依被告聲請傳訊證人胡文君（被告學校
      工友），到庭證稱：（99年7月30日原告是否有跟事務組
      長因為工作日誌的事情發生爭執？）是。我聽到原告跟事
      務組長發生爭執，好像是工作日誌的事情，原告就脫口而
      出他媽的。他們就沒有發生其他的事情就走出去了等語。
      證人賴敏華（被告學校健康中心護士），則到庭證稱：（
      99年7月30日原告與事務組長發生衝突你是否知悉？）健
      康中心在總務處的旁邊，我當天在總務處影印，我背對他
      們，他們吵的很大聲，我把事務組長往裡面推，我怕他們
      有肢體衝突，我一直把他們推開，但是我不知道他們在吵
      什麼，我只是叫組長息怒，組長說了一句話說他侮辱長官
      ，我不知道他們在講什麼，我只聽到組長反應，我沒有聽
      到原告講什麼等語。經本院調查結果認，由證人胡文君所
      證其聽聞「原告脫口而出他媽的」及證人賴敏華所陳「組
      長說了一句話說他侮辱長官」等情以觀，應足推認原告於
      99年7月30日8時25分確有因事務組長督導其工作日誌事宜
      ，原告不服督導，辱罵事務組長「他媽的，有這種長官」
      等語。
    (6)被告抗辯：99年8月10日8時20分群組教室施工，請劉朝賜
      前往警衛室告知，開幼稚園旁2扇鐵門，原告遲至9時尚未
      前往，經事務組長打電話至警衛室再次告知，才前往開門
      及99年8月21日時上午8時10分通知應打開第5及8棟所有通
      道鐵門，但9時與承商前往施作時，發現8棟1樓未開，再
      次打電話至警衛室通知前來開門等情。為原告所未爭執，
      僅辯以：因總務主任交代，原告在警衛室執勤，負責顧門
      及校園安全，其他事會交代別人去做，後來因為主任交代
      去開門，原告才去開等語。惟查，警衛工作包含門禁管理
      與安全，被告學校一共30個門均由警衛人員負責開門，有
      施工均會事先告知施工時間等情，除據證人張保君證述屬
      實外，並為原告所未爭執，應可認真正。原告復就所主張
      ：總務主任交付，其僅負責顧門，其他事項會交代別人去
      做等利己主張，未提出證據以供本院審酌，經本院調查結
      果，認原告主張，其有正當理由始遲誤開門云云，並無可
      採。
    (7)又原告固坦承其於99年8月26日有打開北門街之通學步道
      大門；及99年9月24日未將報紙送往總務處等情，均僅犯1
      次，即未再犯等情，為被告所未爭執，並與證人胡文君所
      證情節相符，應可採信。
    (8)基上，被告前述終止函具體指摘內容，除99年7月書寫簡
      略、未能詳實記載，督導多次依然如故部分，無法證明為
      真外。其餘部分應屬實在。
  (二)按勞基法第11條第5款所謂「不能勝任工作」，不僅指勞工
    在客觀上之學識、品行、能力、身心狀況，不能勝任工作者
    而言，即勞工主觀上「能為而不為」，「可以做而無意願做
    」，違反勞工應忠誠履行勞務給付之義務者亦屬之。此由勞
    基法之立法本旨在於「保障勞工權益，加強勞雇關係，促進
    社會與經濟發展」觀之，為當然之解釋（最高法院86年度台
    上字第82號判決意旨參照）。次按勞工對於雇主、雇主家屬
    、雇主代理人或其他共同工作之勞工，實施暴行或有重大侮
    辱之行為者，雇主即得不經預告終止契約，勞基法第12條第
    1項第2款亦定明文，即此部分並不以情節重大為必要，且符
    合此構成要件無須經預告即得終止。經查，原告身為學校警
    衛主要工作即負責門禁管理及校園安全，其方於99年6月22
    日才受告知，不得放任世久公司吊車於學生上、下學期間進
    入校園工作；隔日下午放學，竟又發生未制止包商繼續施工
    ，造成家長與包商發生口角情事，原告復以「其無法阻止包
    商進入」等語為辯，其客觀上已有不能勝任工作之情。再者
    ，99年8月10日、同年月21日經通知開門，原告又故意怠忽
    不服從長官指揮，依前述，原告主觀上亦有「能為而不為」
    、「可以做而無意願做」之不勝任工作情事。加以，有關原
    告於99年7月30日因與被告學校事務組長對督導事務發生爭
    執，而對其辱罵「他媽的，有這種長官」等語，其情節更該
    當於法定得不經預告即終止勞動契約事由。準此，經本院審
    酌結果，認本件被告仍以經預告之較有利原告之方式，依勞
    基法第11條第1項第5款規定對原告為終止意思表示，於法應
    屬有據。
五、綜上，兩造間僱傭契約關係已經被告依勞基法第11條第1項
    第5款規定，於99年10月31日合法終止。原告提起本件確認
    之訴，請求確認兩造間僱傭契約關係存在，為無理由，應予
    駁回。
結論：原告之訴為無理由，依民事訴訟法第78條，判決如主文。
中    華    民    國   100    年    7     月    14    日
                  民事第一庭    法  官  黃信滿
以上正本係照原本作成
如對本判決上訴，須於判決送達後20日內向本院提出上訴狀。如
委任律師提起上訴者，應一併繳納上訴審裁判費。
中    華    民    國   100    年    7     月    14    日
                                書記官  莊琬婷